【裁判字號】    95,交上易,72
【裁判日期】    950412
【裁判案由】    過失致死
【裁判全文】
臺灣高等法院臺中分院刑事判決        95年度交上易字第72號
上  訴  人  臺灣臺中地方法院檢察署檢察官
被      告  丙○○
上列上訴人因過失致死案件，不服臺灣臺中地方法院94年度交易
字第256號中華民國94年11月8日第一審判決（起訴案號：臺灣臺
中地方法院檢察署94年度偵第2065號），提起上訴，本院判決如
下：
    主  文
上訴駁回。
    事  實
一、黃瑩真於民國（下同）九十三年十二月二十七日晚上七時許
    ，駕駛其友人楊政雄所有車牌號碼為○五九二－ＬＭ號之自
    用小客車，沿台中市○○路由南屯路往柳川東路方向行駛，
    行經五權路、樂群街口時，原應注意車前狀況，隨時採取必
    要之安全措施，並遵守燈光號誌之指示，而依當時天候晴、
    視距良好、路面無障礙物，並無不能注意之情形，詎黃瑩真
    竟未注意遵守上開交通安全規則，仍貿然通過該路口，未採
    取減速或煞停等必要之安全措施，而闖越紅燈。適有孫耀永
    騎乘機車（車牌號碼ＨＣＪ－５９８號）正沿台中市○○街
    由建國北路往朝陽街方向駛至上開路口，黃瑩真所駕駛之上
    開汽車乃撞及孫耀永所騎乘之上開機車，致使孫耀永人、車
    倒地，孫耀永並因此而受有頭部外傷而顱內出血併腦挫傷，
    雖經送醫急救，仍因傷重而於九十四年一月五日十九時許不
    治死亡。
二、黃瑩真在肇事之後，經人報案，於台中市警察局第一分局警
    員乙○○到場尚不知何人肇事之前，黃瑩真即向警員乙○○
    申告肇事經過，並進而接受裁判。
三、案經被害人孫耀永之配偶丁○○訴請台灣台中地方法院檢察
    署檢察官偵查起訴。
    理  由
一、訊據本案被告黃瑩真（以下簡稱為被告）雖然承認伊確有於
    上開時間，駕駛伊之友人楊政雄所有上開自小客車，在上開
    地點與被害人孫耀永所騎乘之上開機車發生碰撞，導致被害
    人孫耀永人車倒地，後並因此傷重死亡之事實，但被告矢口
    否認伊有過失致人於死之犯罪情事，並於原審法院及本院均
    辯稱：案發當時伊車之行向是綠燈，伊係在駕車駛越路口之
    後，因為聽到車窗破裂的聲音，停車外看，才發現被害人孫
    耀永所騎乘之機車倒在伊所駕駛汽車左邊不遠處，此次車禍
    應係被害人孫耀永騎乘機車自伊左側撞過來，伊才沒看見，
    否則即會煞車，伊不記得當時車速，但伊平常之駕車時速均
    約四十公里，伊對此車禍之發生並無過失，應不為罪等語。
二、然查：
（一）本案被害人孫耀永確因騎乘機車在上開時、地發生車禍，
      致受頭部外傷而顱內出血併腦挫傷，雖經送醫急救，仍因
      傷重而於九十四年一月五日十九時許不治死亡之事實，除
      據告訴人丁○○指訴甚詳之外，並經檢察官督同檢驗員相
      驗明確，製有勘驗筆錄、相驗屍體證明書、驗斷書附卷可
      據。此情應堪認定。
（二）又本案被告雖以前開情詞置辯，惟依據相驗卷宗內附之被
      告所駕駛自小客車之照片，顯示該車在肇事之後，其左側
      後照鏡鬆脫、左燈罩上方葉子板凹陷、左前擋風玻璃碎裂
      。依據上開跡證，足認被告所駕駛自小客車係在左前方與
      被害人孫耀永所騎乘之機車發生碰撞。上開碰撞之位置即
      在被告所坐駕駛座之前，如被告在駕車往前行駛之時，有
      注意其車前狀，顯不可能未察覺被害人孫耀永所騎乘之機
      車。且依據證人陳富村在原審法院所證：「我有看到撞到
      的人跟機車的人發生車禍，．．．．．．我店門口是五權
      路一之一五二號在車禍現場對面，我看到被害人從擋風玻
      璃掉下來，我也有聽到被害人機車被撞到的聲音，人飛起
      來撞到擋風玻璃再掉下來」、「我沒有注意（號誌）」、
      「我聽到撞擊聲音轉頭過去就看到車禍發生」、「車子的
      前面跟機車的車頭前面撞到」、「是（從撞擊到彈起到掉
      落我有看到）」、「五權路（交通）流量大，樂群街比較
      少」等語（見原審卷宗第一○四至一○六頁），其雖沒有
      注意當時之交通號誌，但被告駕車行駛之台中市○○路既
      係交通流量較大之道路，則如謂被害人孫耀永在機車有搭
      載其女蔡睿昕（蔡睿昕受傷部分，未據提出告訴）之情形
      下，會甘冒發生交通事故之風險，闖紅燈穿越五權路，此
      顯與情理有違。復據目擊證人黃文仁在原審法院證述：「
      當時我在看電視，我聽到碰的聲音才跑出來，當時我看五
      權路上的號誌是紅燈」、「沒有看到機車倒地，但我有看
      到小客車撞到後，車子慢慢往右靠，我看到機車時，機車
      已經倒地，機車車頭朝【朝陽街】左邊」、「（我站的位
      置離機車倒地位置）大約十五公尺左右」、「（我聽到碰
      撞的聲音後），從騎樓出來」、「該路段車禍比較多，我
      都會先看號誌燈，當時五權路是紅燈」、「我是在騎樓看
      電視，看電視時聽到撞擊聲」、「（看電視時），如果轉
      頭可以看到（車禍狀況）」、「（聽到撞擊聲再轉頭看紅
      綠燈時間差）三秒左右」等語明確（見原審卷宗第一○七
      至一一○頁），本案交通事故係因被告未注意車前狀況，
      未隨時採取必要之安全措施，又未遵守燈光號誌之指示而
      闖越紅燈，因而肇事，要堪認定。
（三）按汽車行駛時，駕駛人應注意車前狀況，並隨時採取必要
      之安全措施，汽車行駛至交岔路口時，應遵守燈光號誌之
      指示，道路交通安全規則第九十四條第三項、第一百零二
      條第一項第一款定有明文。本案被告領有駕駛執照，對上
      開交通安全規定實無從推稱不知，其駕車自應注意上述道
      路交通安全規定。再依據卷附之道路交通事故調查報告表
      （一）（二）、現場圖、現場照片，可見被告肇事當時天
      候晴、路面乾燥、無缺陷、無障礙物、且視距良好，被告
      顯無不能注意之情事，詎被告竟疏未注意遵守上開交通安
      全規定，以致肇事，並造成被害人孫耀永死亡，則被告對
      此車禍之發生及被害人孫耀永之死亡，自應負過失責任，
      且其過失行為與被害人孫耀永死亡之結果間，其間亦具有
      相當因果關係。事證明確，本案被告過失致人於死亡之犯
      行堪以認定。
三、核被告所為，係犯刑法第二百七十六條第一項之過失致人於
    死罪。被告肇事後，經人報案，於台中市警察局第一分局警
    員乙○○到場尚不知何人犯罪之前，即已向警員乙○○陳述
    肇事經過並進而接受裁判，有警訊筆錄及交通事故調查報告
    表各一份附卷可佐，並經警員乙○○在本院審理時證述屬實
    。被告上開所為，核與刑法自首之規定相符，應依刑法第六
    十二條前段之規定減輕其刑。又本件公訴人認被告係撥打行
    動電話而疏未注意車前狀況而肇事，惟經本院核對車禍發生
    時間與撥接行動電話時間尚難吻合，公訴人此部分之指訴，
    證據尚有不足，本院尚無從為此認定，附此明。
四、原審判決以被告之上開犯罪事證已甚明確而堪認定，乃審酌
    被告之品行、過失程度、其犯罪所生危害及對被害人孫耀永
    家屬所致傷痛情形、以及被告犯後迄未與被害人家屬達成民
    事上和解等一切犯罪情狀，並依據刑事訴訟法第二百九十九
    條第一項前段、刑法第二百七十六條第一項、第六十二條前
    段、罰金罰鍰提高標準條例第一條前段等規定，在依據刑法
    自首規定減輕其刑之後，量處被告有期徒刑十月，其認事用
    法及量刑均無不合。本案公訴人雖依據告訴人之請求，以被
    告過失情節重大、事後未為賠償亦無悔意、且杜撰不實之車
    禍發生經過又對被害人家屬多次出言不遜等情詞，上訴指摘
    原審判決量刑過輕，惟上開各情均係告訴人在原審法院審理
    終結之前即已主張，並經原審法院已為審酌之事項，公訴人
    再以上開各情上訴指摘原審判決量刑過輕，其上訴核無理由
    ，應予駁回。
五、據上論斷，應依刑事訴訟法第三百六十八條，判決如主文。
本案經檢察官甲○○到庭執行職務。
中    華    民    國    95    年    4    月    12     日
            刑事第三庭  審判長法  官  王  增  瑜
                              法  官  胡  忠  文
                              法  官  廖  柏  基
上列正本證明與原本無異。
不得上訴。
                              書記官  王  麗  英
中    華    民    國    95    年    4    月    13     日
附錄論罪科刑法條
刑法第二百七十六條第一項：
因過失致人於死者，處二年以下有期徒刑、拘役或二千元以下罰
金。
                                                      Ａ


司法院資訊處製作；財團法人民間司法改革基金會備份。
